【裁判字號】    92,交自緝,1
【裁判日期】    920708
【裁判案由】    過失傷害
【裁判全文】
臺灣桃園地方法院刑事判決                          九十二年度交自緝字第一號
    自  訴  人  辛○○
                庚○○
    兼  右二人
    法定代理人  己○○
    自  訴  人  丙○○
    兼  右一人
    法定代理人  甲○○
    自  訴  人  乙  ○
    自  訴  人  戊○○
    右  二  人
    代  理  人  甲○○
    被      告  丁○○
右列被告因過失傷害案件，經自訴人等提起自訴，本院判決如左：
    主  文
丁○○因過失傷害人，處有期徒刑伍月，如易科罰金，以參佰元折算壹日。
自訴人辛○○、庚○○、丙○○自訴不受理。
    事  實
一、丁○○於民國九十年六月二十五日下午，駕駛車牌號碼ＪＸ－五三八六號自用小
    客車，沿桃園縣龍潭鄉○○路○○段，由龍潭鄉往新竹縣關西鎮方向行駛，於同
    日下午二時三十分許，途經桃園縣龍潭鄉○○路○○段一一六八號（即巨騵混泥
    土廠前），原應注意車前狀況，隨時採取必要之安全措施，及汽車行經彎道、坡
    路，應減速慢行，作隨時停車之準備，而依當時雖天雨、路面濕潤，然日間自然
    光、光線明亮、道路無障礙、路面平坦、視距良好等情況，並無不能注意之情事
    ，竟疏未減速慢行，且因車速過快車輪打滑而衝入對向內側車道，撞及己○○所
    駕駛、內載乘客辛○○、庚○○之車牌號碼ＬＪ－三七四七號自用小客車，因瞬
    間撞擊力過猛致車牌號碼ＬＪ－三七四七號自用小客車整部彈起，再壓在由戊○○所駕駛、內載乘客丙○○、乙○、甲○○等人，而行駛於對向外側車道之車牌
    號碼Ｖ八－九０一九號自用小客車之頂部，車牌號碼ＬＪ－三七四七號自用小客
    車並在翻滾數圈後停於對向外側車道，致己○○及車內乘客辛○○被彈出車外，
    因而致辛○○受有左肱骨骨折，合併神經受損、臉部擦傷、上唇撕裂傷（３公分
    長）、右足撕裂傷（３公分長）等傷害，致庚○○受有受有左膝撕裂傷，致己○○受有右脛腓骨折、左手掌深部撕裂傷（６Ｘ４公分長）、胸部挫傷、兩側膝關
    節挫傷、左右膝關節撕裂傷（３Ｘ２公分長）等傷害，致戊○○受有左手第四、
    第三指背面撕裂傷０．５公分、左側腕撕裂１公分等傷害，致丙○○受有頭部外
    傷、前額瘀血、多處擦裂傷等傷害，致甲○○受有頭部外傷、左前臂裂傷約３公
    分長、前胸鈍傷等傷害，及致乙○受有右小腿瘀青、頭部外傷、多處擦裂傷等傷
    害。丁○○於肇事後，即留於現場等候警員前去處理，在警員張任政前往現場處
    理尚未查知何人肇事前，即主動向張警員自首駕車肇事而接受裁判。
二、案經己○○、乙○、戊○○、甲○○向本院提起自訴。
    理  由
壹、有罪部分：
一、按犯罪之被害人得提起自訴，但無行為能力或限制行為能力或死亡者，得由其法
    定代理人、直系血親或配偶為之，刑事訴訟法第三百十九條第一項定有明文。本
    件自訴人辛○○、庚○○、丙○○等三人分別為七十七年十一月二十三日、八十
    年一月二十八日、八十九年六月四日出生之人，此分別有渠三人之戶籍謄本及戶
    口名簿影印本各一份在卷可稽（見本院卷第九十九至一０二頁），渠三人於本件
    自訴案件提起之時（九十年十月十六日）分別為十二歲、十歲、一歲，乃分別為
    限制行為能力人（辛○○）、無行為能力人（庚○○、丙○○），而自訴人己○○為自訴人辛○○、庚○○之法定代理人，自訴人甲○○為丙○○之法定代理人
    ，亦有前揭戶籍謄本及戶口名簿影印本可稽，渠二人分別為其限制行為能力、無
    行為能力之子女具狀提起自訴，此部分之自訴核與法相符，先予敘明。
二、訊據被告丁○○對於右揭犯罪事實坦承不諱，經查：(一)被告所自白駕車肇事之事
    實，核與自訴人己○○、乙○、戊○○、甲○○等人於自訴狀所指述之情節相符
    ，並據自訴人己○○、乙○等人於本院審理中指述明確（自訴人己○○略稱：當
    天他開快車道，他開很快，伊以為他不會開過來，他一開過來就撞到伊所駕駛的
    車，伊的汽車被撞擊之後就整個彈起來，彈起來後伊就整個不曉得等語，自訴人
    乙○略稱：當天我們的車是開在與己○○同一方向的外車道，己○○是在內側車
    道，被告的車子是由對向撞到己○○的車子，己○○的車子彈起來，壓到我們的
    車頂，之後，己○○的車子翻落地面，滾了很多圈，己○○及他的一個兒子被彈
    出車外，車上還有人被卡住等語，見本院九十年度交自字第一０號卷第十七頁）
    ，復與證人即當日前往現場處理之警員張任政於本院九十二年六月二日訊問時所
    證述之現場情節相符（其略稱：桃園縣龍潭鄉○○路○○段全線幾乎都是彎道，
    但彎度不大，地點是在半山腰，當天的天候是下雨，雨勢不大不小，中中的，除
    了下雨外，光線還蠻明亮的，現場道路沒有障礙、路面平坦、視距良好，被告所
    駕駛的自用小客車是由龍潭要往關西，被告當時說他車速過快，因打滑才衝向對
    向車道，被告所駕駛之自小客車停下來的方向剛好與他原行駛的方向相反等語，
    見本院卷第九十至九十二頁），此外，並有現場照片十二張、桃園縣警察局道路
    交通事故調查報告表（僅餘現場圖）、證人張任政所繪製之現場圖（見本院九十
    年度交自字第一０號卷第四十至四十五頁、第三十八頁及本院卷第九十七頁），
    堪認其自白駕車肇事一節與事實相符。(二)按駕駛人應隨時注意車前狀況，隨時採
    取必要之安全措施，又汽車行經彎道、坡路‧‧‧，均應減速慢行，作隨時停車
    之準備，分別為道路交通安全規則第九十四條第三項、第九十三條第一項第四款
    所明文規定，被告考領有汽車駕駛執照，業據其於本院審理中供述在卷，其自應
    遵守上開規定，而參之當時雖天雨、路面濕潤，然日間自然光、光線明亮、道路
    無障礙、路面平坦、視距良好（此業據證人張任政證述在卷），並無不能注意之
    情事，詎其竟疏未注意減速慢行，致所駕駛之自用小客車因速度過快而打滑衝向
    對向車道而肇事，其駕車行為顯有過失至明。(三)本件被告駕車肇事，因而致被害
    人辛○○受有左肱骨骨折，合併神經受損、臉部擦傷、上唇撕裂傷（３公分長）
    、右足撕裂傷（３公分長）等傷害，致被害人庚○○受有受有左膝撕裂傷，致自
    訴人己○○受有右脛腓骨折、左手掌深部撕裂傷（６Ｘ４公分長）、胸部挫傷、
    兩側膝關節挫傷、左右膝關節撕裂傷（３Ｘ２公分長）等傷害，致自訴人戊○○
    受有左手第四、第三指背面撕裂傷０．５公分、左側腕撕裂１公分等傷害，致被
    害人丙○○受有頭部外傷、前額瘀血、多處擦裂傷等傷害，致自訴人甲○○受有
    頭部外傷、左前臂裂傷約３公分長、前胸鈍傷等傷害，及致自訴人乙○受有右小
    腿瘀青、頭部外傷、多處擦裂傷等傷害，此分別有渠七人之診斷證明書附卷可稽
    （見本院九十年交自字第十號第二十四頁至第三十二頁），堪認自訴人四人及被
    害人辛○○、庚○○、丙○○等人所受之傷害與被告之過失行為間有相當因果關
    係。綜上所述，本件事證已臻明確，被告犯行堪以認定，應予依法論科。
二、核被告之所為，係犯刑法第二百八十四條第一項前段之過失傷害罪。被告以一過
    失行為，同時致自訴人己○○、戊○○、甲○○、乙○及被害人辛○○、庚○○
    、丙○○等人分別受有前揭傷害，係一行為侵害數相同法益，為想像競合犯，應
    從一重之過失傷害罪論處。又被告於肇事後，即留於現場等候警員前去處理，在
    警員張任政前往現場處理時，即主動向張警員自首駕車肇事，業據證人張任政於
    本院九十二年六月二日訊問時結證在卷（見本院九十二年交自緝字第一號卷第九
    十頁），堪認被告於警員前往現場處理時，在其上開犯行未為任何有偵查犯罪職
    權之公務員知悉前，承認其為肇事人而接受裁判，已合於刑法第六十二條前段所
    定自首要件，應依該條規定減輕其刑。爰審酌被告前無犯罪前科，有臺灣高等法
    院被告全國前案紀錄表一份在卷可稽，素行尚可，僅因圖一時之快，於雨天仍高
    速行車致發生本件重大車禍，造成自訴人等人前揭傷害，且雖曾與自訴人等達成
    和解，但仍未依約履行，業據自訴人己○○、戊○○、乙○於本院審理中陳述在
    卷，亦為被告所是認，及被告過失重大，自訴人等人所受之傷勢非輕，及被告犯
    後坦承犯行等一切情狀，量處如主文所示之刑，並諭知易科罰金之折算標準。
貳、不受理部分：
一、按犯罪之被害人得提起自訴。但無行為能力或限制行為能力或死亡者，得由其法
    定代理人、直系血親或配偶為之，刑事訴訟法第三百十九條第一項定有明文。故
    無行為能力或限制行為能力人為犯罪被害人，不得以自己名義提起自訴，應以法
    定代理人為自訴人提起自訴（參照最高法院六十五年六月二十二日第五次刑庭庭
    推總會決議）。又不得提起自訴而提起者，應諭知不受理之判決，同法第三百三
    十四條亦定有明文。
二、自訴人辛○○、庚○○、丙○○等三人之自訴意旨略以：被告丁○○於前揭時、
    地駕車肇事，致渠三人分別受有前揭之傷害，因認被告涉犯刑法第二百八十四條
    第一項前段之過失傷害罪。惟如前所述，自訴人辛○○、庚○○、丙○○等三人
    分別為七十七年十一月二十三日、八十年一月二十八日、八十九年六月四日出生
    之人，於本件自訴案件提起之時，乃分別為限制行為能力人（辛○○）、無行為
    能力人（庚○○、丙○○），渠三人雖均因被告於前揭時、地駕車肇事而受有傷
    害，均為犯罪被害人，然渠三人既分別為限制行為能力人、無行為能力，應分別
    以其法定代理人己○○、甲○○為自訴人，渠三人均不得為自訴人，是自訴人辛○○、庚○○、丙○○等三人不得提起自訴而提起，揆諸前揭說明，就渠三人提
    起自訴部分應諭知不受理判決。
據上論斷，應依刑事訴訟法第三百四十三條、第三百三十四條、第二百九十九條第一
項前段，第二百八十四條第一項前段、第六十二條前段，罰金罰鍰提高標準條例第一
條前段、第二條，判決如主文。
中      華      民      國    九十二    年      七      月      八      日
                                  臺灣桃園地方法院交通法庭
                                      法  官  林  春  鈴
右正本證明與原本無異。
如不服本判決，應於判決送達後十日內向本院提出上訴狀( 應附繕本 )，上訴於
臺灣高等法院。
                      書記官  江  世  亨
中        華        民        國   九十二   年   七   月    八    日
附論本案論罪科刑依據之法條：
刑法第二百八十四條
因過失傷害人者，處六月以下有期徒刑、拘役或五百元以下罰金，致重傷者，處一年
以下有期徒刑、拘役或五百元以下罰金。
從事業務之人，因業務上之過失傷害人者，處一年以下有期徒刑、拘役或一千元以下
罰金，致重傷者，處三年以下有期徒刑、拘役或二千元以下罰金。


司法院資訊處製作；財團法人民間司法改革基金會備份。
